【裁判字號】    97,裁,992
【裁判日期】    970131
【裁判案由】    敬老福利生活津貼
【裁判全文】
最  高  行  政  法  院  裁  定
                                     97年度裁字第00992號
抗  告  人  甲○
上列抗告人與相對人內政部間敬老福利生活津貼事件，對於中華
民國96年3月13日臺北高等行政法院95年度訴字第3001號裁定提
起抗告，本院裁定如下︰
    主  文
抗告駁回。
抗告訴訟費用由抗告人負擔。
    理  由
一、按抗告法院認抗告為不合法或無理由者，應為駁回抗告之裁
    定。次按撤銷訴訟之提起，應於訴願決定書送達後2個月之
    不變期間內為之，為行政訴訟法第106條第1項所規定。另按
    行政訴訟法第4條第1項規定：人民因中央或地方機關之違法
    行政處分，認為損害其權利或法律上之利益，經依訴願法提
    起訴願而不服其決定者，得向高等行政法院提起撤銷訴訟。
    而所謂行政處分，依訴願法第3條第1項規定係指中央或地方
    機關就公法上具體事件所為之決定或其他公權力措施而對外
    直接發生法律效果之單方行政行為。是非屬行政處分者，自
    不得提起撤銷訴訟。
二、查本件抗告人因敬老福利生活津貼事件，不服行政院民國95
    年4月21日院臺訴字第0950084786號訴願決定及行政院95年8
    月8日院臺訴字第0950089526號訴願決定，向原審法院提起
    行政訴訟。原裁定則以：抗告人不服行政院95年4月21日院
    臺訴字第0950084786號訴願決定部分，係聲明請求撤銷原處
    分及訴願決定，核屬撤銷訴訟。經查訴願機關係於95年4月
    27日送達上開訴願決定書，計其提起行政訴訟之期間，自95
    年4月28日起算至95年6月27日（星期二）屆滿。惟抗告人卻
    遲至95年9月5日始提起本件訴訟，已逾法定不變期間，其提
    起本件行政訴訟，顯非合法，應予駁回。至於抗告人不服行
    政院95年8月8日院臺訴字第0950089526號訴願決定部分，查
    勞保局以抗告人已領取台中縣警察局之退休金，依敬老福利
    生活津貼暫行條例第3條第1項第2款規定，不得請領敬老福
    利生活津貼，乃以95年2月15日保受福字第09566066930號函
    抗告人應繳還其溢領91年1月至94年3月敬老福利生活津貼11
    7,000元。該函業於95年2月16日送達抗告人，有勞保局送達
    證書影本在原處分卷可稽，已生送達之效力，且因抗告人未
    依法提起訴願已告確定。嗣勞保局復以95年5月9日保受福字
    第09510034980號函通知抗告人應繳還溢領之系爭津貼，僅
    係重申該局95年2月15日保受福字第09566066930號函之意旨
    ，核屬觀念通知，其不具法效性，自非行政處分，訴願決定
    以不受理駁回，於法並無不合，抗告人復提起本件訴訟，即
    非法之所許，應予駁回。
三、抗告人不服原裁定，提起抗告，其意旨略以：抗告人依訴願
    法第1條第1款及第14條第1款規定，依法於勞保局95年2月15
    日保受福字第09566066930號函達到日（95年2月16日）起30
    日之有效期間內，提起訴願，卻遭訴願不受理駁回在案，抗
    告人於收到該訴願決定書後之30日法定期間內（95年5月26
    日）向行政院訴願委員會提起訴願。該會又以列於行政處分
    書欄之代表文號（勞保局95年5月9日保受福字第0951003498
    0號）純屬意思通知，並非行政處分為由駁回，完全無視抗
    告人於訴願書事實欄闡述該訴願標的包含本案原行政處分，
    而仍為不受理決定，抗告人遂於收受該決定書後之2個月法
    定期間內，向原審法院提起行政訴訟。原裁定未詳審事實始
    末，以「未依法提起訴願」、「起訴已逾法定不變期間」為
    由駁回，惟抗告人訴願書誤植行政處分文號，並非不能補正
    事項，行政院訴願審議委員會未依訴願法第62條規定，通知
    抗告人限期補正，反故意扭曲抗告人訴願內容與主張，輕率
    以不受理駁回，扼殺抗告人法定權益，爰請廢棄原裁定等語
    。
四、本院經查：抗告人不服行政院95年4月21日院臺訴字第09500
    84786號訴願決定，提起行政訴訟部分，係聲明請求撤銷原
    處分及訴願決定，核屬撤銷訴訟。依首揭規定須經提起訴願
    而不服其決定者，始得向高等行政法院提起之。惟不服勞保
    局95年2月15日保受福字第09566066930號函抗告人應繳還其
    溢領91年1月至94年3月敬老福利生活津貼117,000元部分所
    提起之訴願，係由抗告人之子林增文所提起，有該訴願決定
    書在案可稽，是抗告人並未提起訴願，其逕向高等行政法院
    提起撤銷訴訟，要非合法。而原裁定認以行政院係於95年4
    月27日送達上開訴願決定書，惟抗告人遲至95年9月5日始提
    起行政訴訟，抗告人起訴已逾法定不變期間，顯非合法，其
    理由雖有不同，結果尚無二致。至於抗告人不服行政院95年
    8月8日院臺訴字第0950089526號訴願決定，提起行政訴訟部
    分，因勞保局95年5月9日保受福字第09510034980號函通知
    抗告人應繳還溢領之系爭津貼，僅係重申該局95年2月15日
    保受福字第09566066930號函之意旨，核屬觀念通知，其不
    具法效性，自非行政處分，訴願決定以不受理駁回，於法並
    無不合，抗告人復提起本件訴訟，亦非合法，有如前述。況
    查縱如抗告人主張其於95年5月26日向行政院訴願委員會提
    起訴願，除不服勞保局95年5月9日保受福字第09510034980
    號函外，尚包含本案原行政處分即勞保局95年2月15日保受
    福字第09566066930號函等情屬實，因該函業於95年2月16日
    送達抗告人，有勞保局送達證書影本在原處分卷可稽，抗告
    人於95年5月26日始提起訴願，已逾法定期間，仍非合法。
    從而，抗告人執詞指摘原裁定為不當，求予廢棄，難認有理
    由，應予駁回。
五、依行政訴訟法第104條、民事訴訟法第95條、第78條，裁定
    如主文。
中    華    民    國    97    年    1     月    31    日
                    最高行政法院第三庭
                        審判長法官  黃  璽  君
                              法官  林  茂  權
                              法官  鄭  忠  仁
                              法官  黃  本  仁
                              法官  吳  東  都
以  上  正  本  證  明  與  原  本  無  異
中    華    民    國    97    年    1     月    31    日
                              書記官  王  福  瀛


司法院資訊處製作；財團法人民間司法改革基金會備份。
